【裁判字號】    99,上訴,437
【裁判日期】    990527
【裁判案由】    偽證等
【裁判全文】
臺灣高等法院臺南分院刑事判決         99年度上訴字第437號
上  訴  人  
即  被  告  甲○○
上列上訴人因偽證等案件，不服臺灣臺南地方法院99年度訴字第
110號中華民國99年4月7日第一審判決（起訴案號：臺灣臺南地
方法院檢察署98年度偵字第12696號），提起上訴，本院判決如
下：
    主  文
上訴駁回。
    理  由
一、按刑事訴訟法第361條、第367條規定，不服地方法院之第一
    審判決而上訴者，應提出上訴書狀，並敘述「具體理由」，
    為上訴必備之程式；其所提出之書狀未敘述上訴理由，或僅
    曾以言詞陳述上訴理由者，均應於上訴期間屆滿後20日內補
    提理由書於第一審法院。第一審法院經形式審查，認逾期未
    補提上訴理由者，應定期間先命補正；逾期未補正者，為上
    訴不合法律上之程式，應以裁定駁回。倘「已提出上訴理由
    」，但所提非屬具體理由者，則由第二審法院以上訴不合法
    律上之程式，判決駁回。而所謂「具體理由」，必依據卷內
    既有訴訟資料或提出新事證，指摘或表明第一審判決有何採
    證認事、用法或量刑等足以影響判決本旨之不當或違法，而
    構成應予撤銷之具體事由，始克當之（例如：依憑證據法則
    具體指出所採證據何以不具證據能力，或依憑卷證資料，明
    確指出所為證據證明力之判斷如何違背經驗、論理法則）；
    倘僅泛言原判決認定事實錯誤、違背法令、量刑失之過重或
    輕縱，而未依上揭意旨指出具體事由，或形式上雖已指出具
    體事由，然該事由縱使屬實，亦不足以認為原判決有何不當
    或違法者（例如：對不具有調查必要性之證據，法院未依聲
    請調查亦未說明理由，或援用證據不當，但除去該證據仍應
    為同一事實之認定），皆難謂係具體理由，俾與第二審上訴
    制度旨在請求第二審法院撤銷、變更第一審不當或違法之判
    決，以實現個案救濟之立法目的相契合，並節制濫行上訴（
    最高法院97年度台上字第892號判決參照。）。
二、被告上訴意旨略以：
(一)、按「科刑時應以行為人之責任為基礎，並審酌一切情狀，尤
    應注意下列事項，為科刑輕重之標準：一、犯罪之動機、目
    的。二、犯罪時所受之刺激。三、犯罪之手段。四、犯罪行
    為人之生活狀況。五、犯罪行為人之品行。六、犯罪行為之
    智識程度。七、犯罪行為人與被害人之關係。八、犯罪行為
    人違反義務之程度。九、犯罪所生之危險或損害。十、犯罪
    後之態度。」；又按「犯罪之情狀顯可憫恕，認科以最低度
    刑仍嫌過重者，得酌量減輕其刑。」刑法第57條、第59條分
    別定有明文。
(二)、查上訴人犯罪後於偵、審中均坦承犯行，犯罪後態度良好；
    且上訴人素行良好，並無不良前科；本案上訴人係容留成年
    婦女為猥褻行為，犯罪情節尚非重大；又上訴人因罹患原發
    性肝癌，領有重大傷病卡（目前已到期尚在申請中），無法
    從事粗重工作，迫於家中食指浩繁之經濟壓力，一時智慮失
    週，以致誤蹈刑章，上訴人犯罪之情狀應可憫恕，目前上訴
    人病情仍不穩定，需定期回醫院追蹤，此有診斷證明書可稽
    ；上訴人家中並有年近70歲之父母及子女3名需賴上訴人撫
    養，此有戶籍謄本可稽，若令上訴人入監服刑則上訴人經此
    教訓，已深知悔誤，目前亦有發派廣告之固定工作，而無再
    犯之可能，原審未及審酌上情，就容留猥褻罪量處有期徒刑
    7月，就偽證罪處有期徒刑4月，實嫌過重。
(三)、綜上，請審酌上情，依上開刑法第57條、第59條之規定，從
    輕量刑，並賜准被告緩刑宣告之恩典，以啟自新等語。
三、經查：
(一)、上訴人即被告甲○○基於意圖營利使女子與他人為猥褻行為
    而容留、媒介以營利之犯意，自民國（下同）97年11 月間
    起，容留、媒介潘俐利、黃靜怡及代號8號、88號之不詳姓
    名之成年女子，與男客在其於臺南市○區○○○路2段219號
    經營之「楓閣芳療館」，從事俗稱「半套」之猥褻行為。該
    店就「半套」服務內容並區分為2種，其一名為「3分之1」
    半套性服務，即小姐未脫衣服，幫男客按摩性器官直至射精
    ，時間為90分鐘，對價為新臺幣（下同）1600元，甲○○從
    中抽取700元作為容留、媒介之酬勞；其二名為「2分之1」
    半套性服務，即小姐未著衣物，幫客人按摩性器官直至射精
    ，時間為50分鐘，對價為1600元，甲○○從中抽取700元作
    為容留、媒介之酬勞，其後自98年3月間起改為40分鐘，對
    價1300元，甲○○從中抽取600元作為容留、媒介之對價，
    以此營利。甲○○並自97年11月間起，以每月1萬元至1萬5
    千元不等之代價，僱請具有共同犯意聯絡之廖本興（由檢方
    另聲請簡易判決處刑）擔任該店之名義上負責人，實際上仍
    由甲○○負責經營，雙方並言明如該店經警查獲，將由廖本
    興出面以負責人身分接受處罰，甲○○並會代繳罰金或緩起
    訴之罰款。甲○○另自98年4月1日起，改以時薪80 元，僱
    用潘俐利（另為緩起訴處分）擔任店內之櫃臺，不再直接擔
    任性交易之服務小姐，負責店內之會計及接待客人。98年4
    月29日晚上9時25分許，警察當場查獲黃靜怡赤裸上半身與
    男客李文和從事前述「2分之1」之性交易服務，並扣得甲○
    ○所有之供性交易用之保鮮膜1卷、潤滑油2瓶、乳液1 瓶及
    其經營性交易之帳冊1本、帳單1張。
(二)、警方於98年4月30日依妨害風化罪嫌將潘俐利、廖本興移送
    臺灣臺南地方法院檢察署（98年度偵字第6800號）。嗣於上
    開案件偵查中，該署檢察官於98年6月11日以證人身分偵訊
    甲○○時，甲○○對於其為何前往該店收取營業額、曾否面
    試該店之員工及發放薪資、是否僱請廖本興擔任該店之人頭
    負責人、該店有無從事性交易等與案情有重要關係之事項，
    供前具結而虛偽證稱：「（你有去過臺南市○○○路○段219
    號楓閣芳療館？）有，是廖本興委託我去收店裡的營業額」
    、「（你認識店裡的人？）不認識，我第一次去店裡的時候
    ，跟櫃臺說阿興叫我來拿錢，櫃檯的小姐就把錢拿給我，後
    來都找同一個小姐收，她也沒有過問我」、「（櫃檯小姐有
    打過你的行動電話跟你聯絡過？）沒有」、「（你有面試要
    來楓閣芳療館應徵的人？）沒有」、「（你有發薪水給楓閣
    芳療館的工作人員？）沒有，我只是負責去那裡收錢」、「
    （你有付1萬或15000元給廖本興，要他當楓閣芳療館的人頭
    負責人？）沒有」、「（為什麼有人指證你才是實際的負責
    人？）我不是，我只是幫他收營業額」、「（你知道楓閣芳
    療館裡面有在做半套的性交易？）我真的不知道，我收了就
    走」等語，與該案件之真正事實相悖，足以影響偵查結果，
    嗣經該署檢察官發現甲○○乃係該店之實際負責人，且其上
    述證述內容顯與事實不符，因而自動檢舉簽分偵辦，始查獲
    上情。
四、原審法院以：
(一)、本件係經被告甲○○於準備程序當庭表示認罪，而經合議庭
    裁定由受命法官獨任以簡式審判程序審理，則依據刑事訴訟
    法第273條之2、同法第159條第2項之規定，不適用傳聞法則
    有關限制證據能力之相關規定，合先敘明。
(二)、上揭犯罪事實，業據被告於審理中坦承不諱，核與李文和於
    警詢時及廖本興於第2次警詢時所述，及與黃靜怡、潘俐利
    、廖本興於檢察官偵查中所證述之情節相符。此外，並有臺
    灣臺南地方法院檢察署98年度偵字第6800號卷98年6月11 日
    甲○○於偵查中作偽證之筆錄及證人結文各1份及現場照片6
    張附卷可稽，復有保鮮膜1卷、潤滑油2瓶、乳液1瓶、帳冊1
    本、帳單1張等物扣案可資佐證。事證明確，被告犯行洵堪
    認定。
(三)、核被告甲○○所為，係犯刑法第231條第1項之圖利容留猥褻
    罪及同法第168條之偽證罪。被告與廖本興間就圖利容留猥
    褻之犯行，有犯意聯絡及行為分擔均為共同正犯。被告所犯
    上開二罪間，犯意個別，行為互殊，應予分論併罰。審酌被
    告之品行（無前科）、其智識教育程度為高職肄業、生活經
    濟狀況普通、被告不思以正當工作賺錢，竟以經營性交易之
    色情行業維生，影響社會善良風俗，又於被警查獲後，於檢
    察官偵查中作偽證，企圖誤導偵查結果之正確性，以便營脫
    己罪，及被告事後坦承犯行，頗有悔意等一切情狀，爰分別
    量處共同犯圖利容留猥褻罪，處有期徒刑7月，又犯偽證罪
    ，處有期徒刑4月，並定其應執行刑為有期徒刑9月，以示懲
    儆。扣案之保鮮膜1卷、潤滑油2瓶、乳液1瓶、帳冊1本、帳
    單1張，為被告所有且供犯罪之用，爰依刑法第38條第1項第
    2款規定，均宣告沒收等情。顯見原審法院已詳敘認定上訴
    人犯罪事實之理由、證據及量刑審酌之事由，從形式上審查
    ，並無違背法令之情形。
五、上訴人即被告提起上訴，僅略謂其於犯罪後之偵、審中均坦
    承犯行，犯後態度良好，素行良好，無不良前科，犯罪情節
    非重大；又罹患原發性肝癌，領有重大傷病卡，需定期回醫
    院追蹤，亦無法從事粗重工作，迫於經濟壓力，一時智慮失
    周以致誤蹈刑章；再家中有70歲父母及子女3名賴其撫養，
    且已深知悔悟，目前有固定工作無再犯可能，原審未即審酌
    即此，就容留猥褻罪量處有期徒刑7月、偽證罪處有期徒刑4
    月，實嫌過重，請審酌上情，從輕量刑，並准予緩刑之宣告
    等語。然按量刑的輕重，屬事實審法院得依職權自由裁量之
    事項，苟已斟酌刑法第57條各款所列情狀而未逾越法定刑度
    ，不得遽指為違法，且在同一犯罪事實與情節，如別無其他
    加重或減輕之原因，下級審量定之刑，亦無過重或失輕之不
    當情形，則上級審法院對下級審法院之職權行使，原則上應
    予尊重。查，原判決認定被告甲○○有原判決事實欄所載之
    犯行，業已敘明所憑證據及認定之理由，經核並無違反經驗
    法則及論理法則，且原判決認被告所為，係犯刑法第231條
    第1項之圖利容留猥褻罪及同法第168條之偽證罪，且分就二
    罪判處有期徒刑7月及4月，並應執行刑為有期徒刑9月，原
    判決所為量刑尚屬妥適，況原判決亦審酌：「被告之品行（
    無前科）、其智識教育程度為高職肄業、生活經濟狀況普通
    、被告不思以正當工作賺錢，竟以經營性交易之色情行業維
    生，影響社會善良風俗，又於被警查獲後，於檢察官偵查中
    作偽證，企圖誤導偵查結果之正確性，以便營脫己罪，及被
    告事後坦承犯行，頗有悔意等一切情狀」等語（見原判決理
    由欄三、所述），乃在法定刑內酌情量處，難謂於法有違。
    被告上訴猶稱其於犯罪後之偵、審中均坦承犯行，犯後態度
    良好，素行良好，無不良前科，犯罪情節非重大等語，自非
    具體理由。又被上另補稱其患原發性肝癌，家中有父母、3
    名子女賴其撫養，如令其入監服刑其健康恐更惡化，且將使
    一家生活陷入困境等情，惟就上開情狀，原審法官於99年3
    月24日之審判期日中業已詢問被告「就被告之科刑範圍有無
    意見？」，被告表示「請從輕量刑。」、「原先是經營芳療
    館，現在當臨時工。」、「（家裡有人要你扶養嗎？）我有
    父母親，還有太太、3個女兒。」、「（家裡經濟狀況如何
    ？）也是要工作才能賺錢。」、「（有無最後陳述？）很後
    悔，我錯了，不該從事經濟這種行業。」等語（見原審卷第
    19頁正反面），顯見原審法官於審理時，亦就被告之家庭、
    經濟、生活狀況等各種情況加已審認，故就被告前開上訴所
    稱，原審亦業已衡酌，從而，被告上訴意旨補稱，亦難認有
    具體理由。依上，被告上訴意旨徒憑己見，對於原審量刑之
    職權行使，任意爭執，並未依據卷內既有訴訟資料或提出新
    事證，指摘或表明第一審判決有何採證認事、用法或量刑等
    足以影響判決本旨之不當或違法之具體事由（按上訴理由是
    否具體，係屬第二審審查之範圍，不在命補正之列，刑事訴
    訟法第361條修正立法理由參照）。按之上開規定，本件上
    訴顯屬違背法律上之程式，自應予駁回，並不經言詞辯論為
    之。
六、依刑事訴訟法第367條前段、第372條，判決如主文。
中    華    民    國    99    年    5     月    27    日
                  刑事第三庭    審判長法  官  陳義仲
                                      法  官  楊清安
                                      法  官  宋明中
以上正本證明與原本無異。
如不服本判決應於收受送達後10日內向本院提出上訴書狀，其未
敘述上訴理由者，並得於提起上訴後10日內向本院補提理由書（
均須按他造當事人之人數附繕本）「切勿逕送上級法院」。
                                      書記官  王薇潔
中    華    民    國    99    年    5     月    27    日

司法院資訊處製作；財團法人民間司法改革基金會備份。
